臺灣臺北地方法院刑事判決
111年度訴字第139號
公  訴  人  臺灣臺北地方檢察署檢察官
被      告  吳素絹



上列被告因傷害案件，經檢察官提起公訴（110年度偵字第2953
號、110年度偵字第15473號），本院判決如下：
    主  文
甲○○犯傷害罪，處拘役貳拾日，如易科罰金，以新臺幣壹仟元
折算壹日。
    犯罪事實
一、甲○○與乙○○係鄰居，於民國109年11月1日晚間6時許，2人因
    故在甲○○位於新北市○○區○○路0段000號之住處前發生口角，
    甲○○竟基於傷害之犯意，與乙○○發生扭扯，並持雨傘毆打乙
    ○○，致乙○○受有左側眼周圍區域鈍傷、右側手部挫傷、下背
    和骨盆挫傷之傷害。
二、案經乙○○訴由新北市政府警察局新店分局報告臺灣臺北地方
    檢察署（下稱臺北地檢署）偵查起訴。
    理  由
壹、程序部分
　  被告以外之人於審判外之陳述，雖不符刑事訴訟法第159條
    之1至第159條之4之規定，而經當事人於審判程序同意作為
    證據，法院審酌該言詞陳述或書面陳述作成時之情況，認為
    適當者，亦得為證據；當事人、代理人或辯護人於法院調查
    證據時，知有刑事訴訟法第159條第1項不得為證據之情形，
    而未於言詞辯論終結前聲明異議者，視為有前項之同意，刑
    事訴訟法第159條之5定有明文。查本件作為認定事實所引用
    被告以外之人於審判外之相關供述證據，固屬傳聞證據，惟
    檢察官、及被告甲○○於審判期日均表示無意見而不予爭執，
    亦未聲明異議，審酌上開證據資料製作時之情況，尚無違法
    不當及證明力明顯過低之瑕疵，亦認為以之作為證據應屬適
    當，揆諸前開規定，認前揭證據資料均有證據能力。至其餘
    資以認定被告甲○○罪事實之非供述證據，亦查無有何違反法
    定程序取得之情形，均認具有證據能力。
貳、認定事實之理由：
一、訊據被告固不否認有與告訴人乙○○於前揭時地發生爭執之事
    實，惟矢口否認有何傷害犯行，辯稱：案發當時是因為告訴
    人乙○○要進入我家，我與告訴人乙○○發生扭扯，並持雨傘防
    衛，我並未以該雨傘攻擊告訴人乙○○，告訴人乙○○為何會受
    傷我不知道云云。
二、經查，被告於前開時、地與告訴人乙○○發生爭執，並扭扯告
    訴人乙○○一節，並為被告於本院準備程序中所是認（見本院
    111年度審訴字第155號卷第38頁），此部分事實首堪認定。
    又告訴人乙○○於109年11月1日至天主教耕莘醫療財團法人耕
    莘醫院（下稱耕莘醫院）就醫，經檢查受有左側眼周圍區域
    鈍傷、右側手部挫傷、下背和骨盆挫傷之傷勢，再於109年1
    1月4日至耕莘醫院就醫，經檢查受有左眼鈍傷之傷勢等節，
    有該醫院之診斷證明書、傷勢照片在卷可稽（見臺北地檢署
    110年度他字第14119號卷【下稱他卷】他卷第7、9、89至10
    7頁），此部分事實亦堪認定。
三、被告雖否認有持雨傘毆打告訴人乙○○，以及上開告訴人乙○○
    之傷勢為被告扭扯與持雨傘毆打所致。惟：
㈠、關於告訴人乙○○所受有前開傷勢，係因被告持雨傘扭扯及攻
    擊所致一節，業據告訴人乙○○於警詢及偵訊中證述：我所工
    作的瓦斯行師傅於案發當天在安康路3段526號前洗瓦斯桶，
    被告不希望我的瓦斯行師傅在店門口洗瓦斯桶，因為這件事
    快吵起來，我當時在2樓，就下樓去看發生什麼事，在跟被
    告了解狀況時，我請被告不要在半夜管教小孩，被告對我大
    聲吼叫並說要怎樣管教小孩是被告的事，被告就突然拿雨傘
    攻擊我，打我頭部、左眼、脖子、手、臀部，我很錯愕，我
    從沒踏進被告家門，就是在外面等而已等語明確（見他卷第
    5、31至33頁、臺北地檢署110年度偵字第2953號卷【下稱偵
    卷】第7至12頁）。證人即被告小叔廖偉昇於警詢之證述：
    我比較晚才到案發現場，就看到被告與告訴人乙○○已經在打
    架，雙方有推來推去等語（見偵卷第17至18頁）；證人即告
    訴人乙○○所經營瓦斯行之員工潘而高偵訊中證稱：案發當時
    我正要離開，我知道被告與告訴人乙○○有起衝突，之後被告
    動手，被告有拿雨傘攻擊告訴人乙○○，對告訴人乙○○揮舞，
    隔天我上班有看到告訴人乙○○眼睛紅腫等語（見偵卷第93至
    96頁）；證人即告訴人乙○○所經營瓦斯行之員工蘇春生於警
    詢及偵訊中證稱：被告認為她在家中大聲管教孩子是她的自
    由，所以她在案發當時自外面返回安康路524號的住處時，
    要我向告訴人乙○○轉達不要干涉被告管教小孩，告訴人乙○○
    在安康路526號2樓聽到，就離開住處，到被告居住的安康路
    524號門口，要被告別在半夜管教小孩，會吵到鄰居，被告
    便要求告訴人乙○○離開其住處門口，告訴人乙○○仍繼續和被
    告理論，被告心生怒氣，就拿旁邊的雨傘攻擊告訴人乙○○頭
    部、腰部、背部等語（見他卷第39至42頁、偵卷第94至95頁
    ）；證人即當日到場處理之員警丙○○於本院審理中證稱：案
    發後是我到場處理，並製作工作紀錄簿，我到場時被告與告
    訴人乙○○已經衝突結束，我沒有看到被告拿雨傘打人的過程
    ，但是告訴人乙○○有表示遭到被告以雨傘攻擊等語（見本院
    111年訴字第139號卷【下稱本院卷】卷第114至115頁），均
    與告訴人乙○○證稱有與被告發生肢體衝突，在案發地點遭到
    被告持雨傘攻擊大致相符。徵諸案發當日新北市○○○○○○○○○○
    ○○○○○○○○○○○○路○段000號1樓處理糾紛，警方到場後報案人
    乙○○稱其遭鄰居甲○○拿雨傘打傷，欲前往醫院驗傷提出傷害
    告訴，警方請其驗完傷後至派出所提告等語（見本院卷第71
    頁），亦可見告訴人乙○○於案發當時員警到場處理時，即已
    反映有遭到被告持雨傘攻擊之事。又依據被告於偵查中提出
    之案發現場錄影畫面，顯示告訴人乙○○站在路邊，被告有向
    其罵稱：這我家喔，你再踏進來啊，雨傘捅你，我跟你講等
    語，告訴人乙○○並有回應稱：你打啊，你再打啊等語，被告
    接著罵稱：我有權利喔，東西轟你，走開等語，告訴人乙○○
    仍繼續回應稱：你再打啊等語，有臺北地檢署勘驗筆錄在卷
    可佐（見偵卷第101至109頁），足認於該段錄影畫面中，已
    可見被告與告訴人乙○○發生爭執時，被告處於隨時可持雨傘
    攻擊告訴人乙○○之狀態，告訴人乙○○對於被告恫嚇欲持雨傘
    攻擊其時，則回應要被告再次打她，可知雙方於該段錄影之
    前，已有發生肢體衝突，且被告並非全程均係空手之狀態，
    確實有持雨傘攻擊告訴人乙○○之舉，足見告訴人乙○○指稱其
    傷勢係因被告持雨傘攻擊所致，已非空穴來風。
㈡、再佐以告訴人乙○○於案發當日，即經醫師檢查有前開傷勢，
    有前述耕莘醫院院診斷證明書、傷勢照片在卷為憑，則告訴
    人乙○○就診時間極為接近其與被告發生前開衝突之時點，且
    其傷勢型態，核與其所述遭被告於爭執時持雨傘毆打可能導
    致之情狀相當，在在足徵告訴人乙○○指稱其前開傷勢係因被
    告持雨傘攻擊所致一節，信而有徵，足堪採信。
㈢、再按正當防衛必須對於現在不法之侵害，始足當之，侵害業
    已過去，或無從分別何方為不法侵害之互毆行為，均不得主
    張防衛權，而互毆係屬多數動作構成單純一罪，而互為攻擊
    之傷害行為，縱令一方先行出手，還擊之一方，在客觀上苟
    非單純對於現在不法之侵害為必要排除之反擊行為，因其本
    即有傷害之犯意存在，自無主張防衛權之餘地（最高法院96
    年度台上字第3526號判決意旨參照）。而被告與告訴人乙○○
    於案發時有肢體拉扯與衝突等節，為被告所坦認，業如前述
    ，可知其等應屬互為攻擊之情形，且被告雖辯稱告訴人乙○○
    有直接進入被告住處，被告始為防衛行為云云，然告訴人乙
    ○○否認有進入被告家中之情，且依據被告於偵查中提出之案
    發現場錄影畫面，顯示告訴人乙○○站在路邊，並未進入被告
    之家門中，亦無欲侵入被告住處之情形，有臺北地檢署勘驗
    筆錄在卷可佐（見偵卷第101至109頁），縱認告訴人乙○○並
    未依被告要求，離去被告之住處門口，亦難認此節構成對於
    被告人身安全之現在不法之侵害，是本件並無證據足認被告
    僅係單純對於告訴人乙○○現在不法之侵害為必要排除之反擊
    ，依照前揭說明，核與正當防衛之要件不符，故被告辯稱其
    對告訴人乙○○僅係正當防衛云云，尚難憑採。
四、綜上所述，本案事證已臻明確，被告前揭犯行洵堪認定，應
    予依法論科。
五、論罪科刑：
㈠、核被告所為，係犯刑法第277條第1項之普通傷害罪。又被告
    如犯罪事實欄所示先後扭扯與持雨傘傷害告訴人乙○○之行為
    ，顯係基於同一糾紛而在時空密接下所為，各傷害行為之獨
    立性極為薄弱，所侵害亦為同一法益，依一般社會觀念難以
    強行分開，應視為數個舉動之接續施行，合為包括一行為評
    價為接續犯，論以一普通傷害罪。至起訴書雖未記載被告有
    以扭扯方式傷害告訴人乙○○之行為，然此部分與被告已起訴
    而論罪之持雨傘毆打告訴人乙○○之行為間，具有實質上一罪
    關係，並經檢察官於111年3月23日本院準備程序中請求增列
    （見本院卷第27頁），本院自應併予審究。
㈡、爰以行為人責任為基礎，審酌被告與告訴人乙○○為鄰居，因
    故發生爭執，並進而引發衝突，所為尚有不該，並考量被告
    飾詞否認犯行之犯後態度，念及被告並無因犯罪經法院論罪
    科刑之前科紀錄，素行尚佳，有臺灣高等法院被告前案紀錄
    表在卷可參，兼衡被告自述高職畢業之教育程度、以畫家為
    業，月受入大約3萬元，需扶養未成年子女2人等家庭經濟狀
    況（見本院卷第125頁），暨其等犯罪之動機、目的等一切
    具體情狀，量處如主文所示之刑，並諭知易科罰金之折算標
    準。
㈢、至未扣案如事實欄所示雨傘1支，固係供被告持以傷害告訴人
    乙○○所用之物，然本院審酌該等物品僅屬日常生活可得之物
    ，並非專供傷害他人之特殊器具，難認具刑法上重要性，爰
    依刑法第38條之2第2項之規定，不予宣告沒收。　　
據上論斷，應依刑事訴訟法第299條第1項前段，判決如主文。
本案經檢察官朱家蓉偵查起訴，檢察官鄭雅方到庭執行職務。
中　　華　　民　　國　　111 　年　　7 　　月　　13　　日
　　　　　　　　　刑事第十三庭  審判長 法　官　鍾雅蘭
　　　　　　　　　                     法  官  劉庭維
　　　　　　　　　                     法  官  郭又禎
以上正本證明與原本無異。 
如不服本判決應於收受送達後20日內向本院提出上訴書狀，並應
敘述具體理由；其未敘述上訴理由者，應於上訴期間屆滿後20日
內向本院補提理由書（均須按他造當事人之人數附繕本）「切勿
逕送上級法院」。告訴人或被害人如對於本判決不服者，應具備
理由請求檢察官上訴，其上訴期間之計算係以檢察官收受判決正
本之日期為準。 
                                       書記官  殷玉芬 
中　　華　　民　　國　　111 　年　　7 　　月　　14　　日
附錄本案論罪科刑法條全文
刑法第277條第1項
傷害人之身體或健康者，處五年以下有期徒刑、拘役或五十萬元
以下罰金。